【裁判字號】    88,訴,1363
【裁判日期】    890831
【裁判案由】    稅捐稽徵法等
【裁判全文】
臺灣板橋地方法院刑事判決                        八十八年度訴字第一三六三號
    公  訴  人  臺灣板橋地方法院檢察署檢察官
    被      告  乙○○
右列被告因違反稅捐稽徵法等案件，經檢察官提起公訴（八十八年度偵字第一五三五
三號），本院判決如左：
    主  文
乙○○商業負責人，以明知為不實之事項，而填製會計憑證，處有期徒刑參月，緩刑
貳年。
    事  實
一、乙○○係設於台北縣板橋市○○○街八十巷七弄十八之三號四樓世翔興業有限公
    司（下稱世翔公司）之負責人，兼為納稅義務人及商業負責人，為逃漏稅捐，明
    知世翔公司未於民國（下同）八十二年間僱用甲○○○，並無支付薪資新台幣（
    下同）十五萬二千元，不得列報為世翔公司營利事業所得稅之薪資支出，竟基於
    製作不實會計憑證之故意，於八十三年年初間某日，在臺北縣永和市○○路附近
    某處，委請年約四十歲不知情之某女性會計人員，在乙○○業務上製作，且屬原
    始會計憑證之各類所得扣繳暨免扣繳憑單（下稱扣繳憑單）上，虛偽登載甲○○
    ○受領世翔公司八十二年度薪資新臺幣（下同）十五萬二千元之不實事項，並於
    八十三年三月間某日，利用該不知情之女性會計人員，在世翔公司八十二年度營
    利事業所得稅結算申報書中，將甲○○○受領上開薪資之不實事項，據以列為營
    業成本扣抵，持向財政部台灣省北區國稅局申報世翔公司八十二年度營利事業所
    得稅，而逃漏世翔公司八十二年度營利事業所得稅一萬三千二百十七元。
二、案經甲○○○訴請臺灣嘉義地方法院檢察署呈請臺灣高等法院檢察署核轉臺灣板
    橋地方法院檢察署檢察官偵查起訴。
    理  由
一、右揭事實，迭據被告乙○○於偵審中坦承不諱，核與告訴人甲○○○所指述情節
    相符，復有甲○○○八十二年度所得扣繳憑單影本一紙、世翔公司之變更登記事
    項卡影本一份暨財政部台灣省北區國稅局台北縣分局八十九年七月二十五日北區
    國稅北縣審第八九０二四一七四號函及所附附件（即營利事業所得稅核定通知書
    、世翔公司八十二年度營利事業所得稅結算申報書、世翔公司八十二年度營利事
    業所得稅結算稅額繳款書）在卷可稽。事證明確，被告之犯行，洵堪認定。
二、按扣繳憑單為證明扣繳事項與薪資發放所編製之會計憑證，為商業會計法第十五
    條所規定之原始憑證，屬商業會計憑證之一，而被告乙○○為世翔公司之負責人
    ，兼為稅捐稽徵法第四十七條第一款之納稅義務人及商業會計法第四條所稱之商
    業負責人。其為世翔公司以不正當方法逃漏稅捐，竟利用前開不知情之會計人員
    ，虛列員工甲○○○之薪資支出，而製作扣繳憑單，並利用該會計人員持以製作
    世翔公司八十二年度營利事業所得稅結算申報書，向稅捐稽徵機關申報，而逃漏
    稅捐，核其所為，係犯修正前商業會計法第六十六條第一款之填製不實會計憑證
    罪及稅捐稽徵法第四十一條納稅義務人以不正當方法逃漏稅捐罪。而被告乙○○
    犯罪時間為八十三年，其於行為後，商業會計法於八十四年五月十九日修正公布
    ，同年月二十一日施行，修正前商業會計法第六十六條第一款之法定刑為五年以
    下有期徒刑、拘役或科或併科一萬元以下罰金，修正後商業會計法第七十一條第
    一款之法定刑為五年以下有期徒刑、拘役或科或併科新臺幣十五萬元以下罰金，
    依刑法第二條第一項但書之規定比較新舊法適用，應以有利於被告乙○○之修正
    前商業會計法第六十六條第一款之規定論處；公訴人雖認被告乙○○係涉犯刑法
    第二百十六條、第二百十五條之行使業務上登載不實文書罪嫌云云，然按商業會
    計法第七十一條第一款（即修正前商業會計法第六十六條第一款）以明知不實之
    事項，而填製會計憑證或記入帳冊之罪，原即含有業務上登載不實之本質，即不
    應再論以刑法第二百十六條、第二百十五條行使業務上登載不實文書罪，最高法
    院八十七年度台上字第一一號判決可資參照，公訴人所認，容有誤會，起訴法條
    應予變更。被告乙○○委請利用不知情之會計人員，為上開填製不實會計憑證及
    以不正當方法逃漏稅捐罪行，均為間接正犯。又被告乙○○所犯上開填製不實會
    計憑證罪及以不正當方法逃漏稅捐罪二罪間，有方法結果之牽連關係，應從一較
    重論以填製不實會計憑證罪論處。爰審酌被告乙○○犯罪動機、目的、手段、對
    被害人甲○○○及稅收正確造成之危害，及其犯罪後坦承犯行之態度等一切情狀
    ，量處如主文所示之刑，以示懲儆。又被告乙○○前未曾受有期徒刑以上刑之宣
    告，此有臺灣高等法院檢察署刑案紀錄簡覆表在卷可稽，其等因一時失慮，偶罹
    刑典，事後已坦承犯行，深具悔意，經此刑之宣告後，應知警惕而無再犯之虞，
    本院因認暫不執行其刑為當，併予以宣告如主文所示之緩刑，以啟自新。
據上論斷，應依刑事訴訟法第二百九十九條第一項前段、第三百條，稅捐稽徵法第四
十一條，修正前商業業會計法第六十六條第一款，刑法第二條第一項但書、第十一條
前段、第五十五條、第七十四條第一款，判決如主文。
本案經檢察官黃重鋼到庭執行職務
中    華    民    國      八十九      年      八      月   三十一     日
                                      臺灣板橋地方法院刑事第四庭
              法  官  劉  大  衛
右正本證明與原本無異。
如不服本判決，應於判決送達後十日內，向本院提出上訴狀。
                                          書記官  蕭  興  南
中    華    民    國      八十九      年      九      月      八      日
附錄本案論罪科刑法條全文：
修正前商業會計法第六十六條：
商業負責人，主辦及經辦會計人員，有左列各款情事之一者，處五年以下有期徒刑拘
役或一萬元以下罰金：
一、以明知為不實之事項而填製會計悐證或記入帳冊者。
二、故意使應保存之會計憑證、帳薄報表滅失毀損者。
三、意圖不法之利益，而變造會計憑證、帳薄報表內容或撕毀其頁數者。
稅捐稽徵法第四十一條
納稅義務人以詐術或其他不正當方法逃漏稅捐者，處五年以下有期徒刑﹑拘役或科或
併科一千元以下罰金。


司法院資訊處製作；財團法人民間司法改革基金會備份。
